臺灣高等法院刑事判決
109年度交上易字第265號
上  訴  人  臺灣基隆地方檢察署檢察官
被      告  張元鴻


上列上訴人因被告過失傷害案件，不服臺灣基隆地方法院109年
度交易字第14號，中華民國109年3月18日第一審判決（起訴案號
：臺灣基隆地方檢察署108年度偵字第6784號），提起上訴，本
院判決如下：
    主  文
上訴駁回。
    事  實
張元鴻於民國108年5月21日晚間8 時20分許，駕駛車牌號碼000-
0000號自用小客車，沿基隆市暖暖區過港路往暖江橋方向行駛，
行經過港路與興隆路三岔路口時，原應注意汽車在同一車道行駛
時，除擬超越前車外，後車與前車之間應保持隨時可以煞停之距
離，而依當時情形天候為晴，夜間有照明，道路無缺陷、無障礙
，視距良好，並無不能注意之情事，竟疏未注意及此，適陳文傑
騎乘車牌號碼000-0000號普通重型機車，附載其兄陳文信，在張
元鴻所駕駛之自用小客車同行向前方騎乘，並於前開三岔路口依
號誌等待左轉，因張元鴻疏未為注意與前車保持安全距離，其所
駕駛之自用小客車遂自後撞擊陳文傑所騎乘之前揭機車，致陳文
傑因而受有左手挫傷、右膝、足及大拇踢擦傷；陳文信則受有左
側肩胛峰鎖骨間關節扭傷、左手肘擦傷等傷害。嗣張元鴻肇事後
，於有偵查犯罪權限之公務員查知其為肇事者前，主動向到場處
理交通事故之警員承認其為車禍肇事者並接受裁判。
    理  由
一、當事人對於本院作為得心證依據之被告以外之人於審判外陳
    述，經本院審理時逐項提示，均同意作為證據，本院審酌各
    項證據作成時之狀況，認為並無不可信或不適當之情事，依
    刑事訴訟法第159條之5第1項規定，均有證據能力。
二、前揭犯罪事實，業據被告張元鴻於偵訊、原審準備程序、審
    理、本院準備程序暨審理時坦承不諱（偵字卷第81頁，原審
    卷第44、51頁，本院卷第43、69頁），核與告訴人陳文傑、
    陳文信於警詢、偵訊時之指訴情節吻合（偵字卷第13至19、
    35至41、80頁），復有道路交通事故現場圖、道路交通事故
    調查報告表㈠、㈡、現場照片，暨醫療財團法人臺灣區煤礦業
    基金會臺灣礦工醫院診斷證明書、衛生福利部基隆醫院診斷
    證明書各2份在卷足憑（偵字卷第21至33、51至59頁），足
    認被告前開任意性自白核與事實相符，堪以採信。
三、按汽車在同一車道行駛時，除擬超越前車外，後車與前車之
    間應保持隨時可以煞停之距離。道路交通安全規則第94條第
    1 項定有明文。查被告考領有汽車駕駛執照（偵字卷第33頁
    ），顯見被告應知悉並注意確實遵守上揭法律規定。再者，
    依卷附之道路交通事故調查報告表㈠及現場照片所示（偵字
    卷第31、51至57頁），車禍當時天候為晴，夜間有照明，道
    路無缺陷、無障礙，視距良好，客觀上並無不能注意之情事
    ，然被告竟疏未注意保持安全車距，因而撞擊告訴人陳文傑
    所騎乘之前揭機車，而肇致本件車禍，足見被告對本件車禍
    之發生確有過失，應甚明確。復被告因本件過失，致告訴人
    陳文傑、陳文信受有上開所載傷害之結果，其間自具有相當
    之因果關係。從而，被告本件犯行，事證明確，堪以認定，
    應依法論科。
四、論罪：
　㈠被告行為後，刑法第284 條第1 項於108 年5 月29日修正
    公布，並於同年月31日生效施行。而修正前刑法284 條第1
    項原規定：「因過失傷害人者，處六月以下有期徒刑、拘役
    或五百元（經提高為新臺幣1 萬5 千元）以下罰金；致重傷
    者，處一年以下有期徒刑、拘役或五百元（經提高為新臺幣
    1 萬5 千元）以下罰金。」修正後刑法第284 條則規定：「
    因過失傷害人者，處一年以下有期徒刑、拘役或十萬元以下
    罰金；致重傷者，處三年以下有期徒刑、拘役或三十萬元
    以下罰金。」是經比較新舊法之結果，修正後刑法第284條
    第1 項之過失傷害罪之法定構成要件雖未變更，然其法定刑
    度已較修正前提高，並無較有利於被告之情形，依刑法第2 
    條第1 項前段規定，自應適用行為時即修正前刑法第284條
    第1 項前段之規定。
　㈡核被告所為，係犯修正前刑法第284 條第1 項前段之過失傷
    害罪。又被告以一過失行為同時致告訴人2人受傷，而為2個
    過失傷害犯行，為同種想像競合犯，應從一重論以一過失傷
    害罪處斷。
　㈢被告於肇事後，在未被有偵查犯罪職權之公務員或機關發覺
    前，留在現場並當場向前來處理事故之員警承認為肇事者而
    願受裁判等情，有道路交通事故肇事人自首情形紀錄表在卷
    可按（偵字卷第45頁），核其情節與自首之規定相符，爰依
    刑法第62條前段之規定，減輕其刑。　　 　　　
五、原審以被告罪證明確，適用修正前刑法第284 條第1 項前段
    ，刑法第2條第1項前段、第62條前段、第55條、第41條第1
    項前段規定。審酌本件車禍發生經過、被告過失程度、被害
    人陳文信、陳文傑所受傷勢非至重，暨被告犯後始終坦承犯
    行、然因就損害金額未能達成共識致未能與被害人等達成和
    解，並衡酌暨被告自承高中畢業、業工、家境小康等一切情
    狀；復說明斟酌上開量刑因素，認被害人等表示應科以被告
    有期徒刑4 月，並不得易科罰金乙節，認量刑比例有所不允
    ，因而量處被告拘役50日，並諭知易科罰金之折算標準。核
    其認事用法俱無違誤，量刑尚屬允當。又量刑輕重，屬為裁
    判之法院得依職權自由裁量之事項，苟已以行為人之責任為
    基礎，並斟酌刑法第57條各款所列情狀，在法定刑度內，酌
    量科刑，無偏執一端，致明顯失出失入情形，自不得任意指
    為違法。原審已就量刑刑度詳為審酌並敘明理由如上，其量
    定之刑罰，客觀上並未逾越法定刑度或濫用其裁量權限，核
    屬法院量刑職權之適法行使，難認有何不當。綜上，檢察官
    上訴主張原審量刑過輕，為無理由，應予駁回。　　
據上論斷，應依刑事訴訟法第368條，判決如主文。
本案經檢察官何嘉仁到庭執行職務。
中　　華　　民　　國　　109 　年　　9 　　月　　23　　日
                  刑事第二十五庭審判長法　官  邱滋杉
                                      法　官  黃翰義
                                      法　官  陳彥年
以上正本證明與原本無異。
不得上訴。
                                      書記官  彭秀玉
中　　華　　民　　國　　109 　年　　9 　　月　　23　　日